【裁判字號】    95,交抗,81
【裁判日期】    950214
【裁判案由】    聲明異議
【裁判全文】
臺灣高等法院臺中分院刑事裁定          95年度交抗字第81號
抗  告  人
即受處分人  甲○○
上列抗告人因違反道路交通管理處罰條例案件，不服臺灣苗栗地
方法院中華民國94年12月13日裁定 （94年度交聲字第167號）提
起抗告，本院裁定如下：
    主      文
抗告駁回。
    理      由
一、原裁定意旨略以：本件抗告人即受處分人甲○○雖辯稱：因
    有流浪漢到家中要錢，因此報警處理，警察復久久未到，家
    中電話又故障，因而騎機車到對面商店打電話，及買香煙，
    回到家中喝米酒 1瓶，始見警察到來，員警聞到受處分人身
    上酒味，強行架受處分人出外進行酒測，因酒精值達1.47MG
    /L，因此被舉發公共危險罪，警方行為明顯違法云云。惟查
    受處分人於民國94年5月30日下午6時許，喝酒後，仍騎車牌
    號碼 SCW-316號輕型機車，行經苗栗縣頭份鎮東庄里，為警
    查獲其未戴安全帽 （經原審以94年度交聲字第143號另為裁
    定）及酒測值每公升1.47毫克為警舉發之違規事實，經原處
    分機關依據道路交通管理處罰條例第35條第1項第1款規定（
    原裁定誤引為同條例第31條第6項，應予更正） 裁處罰鍰新
    台幣4萬5千元，吊扣駕駛執照12個月之事實，有苗栗縣警察
    局94年5月30日苗縣警交字第F00000000號舉發違反道路交通
    管理事件通知單影本、原處分機關 94年9月21日竹監苗字第
    裁54-F00000000-2號違反道路交通管理事件裁決書影本各 1
    紙附卷可稽，並為舉發警員黃順光至原審證稱：因異議人（
    即受處分人）報案，從33巷到35巷時，在33巷看到一個人機
    車未戴安全帽，就在 35巷5號前，對騎機車者停下時加以攔
    查，因聞到酒味，因此實施酒測等情屬實，有原審訊問筆錄
    可憑，而受處分人亦承認確實有喝酒。至於受處分人辯稱騎
    機車回到家中後才喝米酒一情，與警員所述查獲經過不同；
    再上開交通警員掣單舉發違反道路交通管理事件通知單，係
    公務員基於職務上所製作之公文書，若有錯誤、虛偽，公務
    員可能因此負擔刑事或行政責任，故除顯有不可信之情況外
    ，其可信度甚高。況且警員執行公務，與受處分人原無仇怨
    可言，當無設詞誣陷之理，此外復查無何證據足認執勤員警
    有捏造事實違法取締之情事，從而，本件執勤警員本其維護
    交通秩序、安全職責所為之舉發，自應受到合法、正確之推
    定。雖受處分人質疑員警執法有違法部分，但未提出證據加
    以證明，或提供調查證據之方法供查證，而上開違規事實復
    有舉發單、裁決書、舉發員警到案證明，因認受處分人所辯
    應係事後卸責之詞，難認為真實，受處分人有上開違規事實
    無訛，原處分機關依法裁處受處分人罰鍰新臺幣4萬5千元（
    原裁定誤載為3萬4千5百元，應予更正），吊扣駕駛執照 12
    月，並無不當。惟按道路交通管理處罰條例第65條第1 項規
    定之立法意旨，係指原處分於「確定」後始有執行力，乃原
    處分機關除裁決如前，竟自再裁決受處分人「上開罰鍰逾期
    不繳送之處分：(1)自94年10月22日起罰鍰新台幣4萬5千元整
    ，並吊扣駕駛執照24個月，並限於94年11月5日前繳送。 (2)
    94 年11月5日前未繳納罰鍰及繳送駕駛執照者，自94年11月
    6日起罰鍰移送強制執行，並逕行註銷駕駛執照。 (3)駕駛執
    照吊〔註〕銷後，自94年11月6日起1年內不得重新考領駕駛
    執照。」，因上列處分礙及憲法保障受處分人依法爭訟之權
    ，核非適法。是以受處分人於案發時、地，雖確有酒精濃度
    超過標準騎機車之違規事實，其聲明異議固無理由，惟原處
    分既有可議，自應將原處分撤銷，另依據道路交通管理處罰
    條例第35條第1項第1款、違反道路交通管理事件統一裁罰基
    準及處理細則（機器腳踏車，駕駛人其吐氣所含酒精濃度超
    過每公升0.55毫克以上，於期限內繳納或聽候裁決者），另
    裁處甲○○汽車駕駛人，駕駛汽車經測試檢定酒精濃度超過
    規定標準，處罰鍰新台幣4萬5仟元，並吊扣駕駛執照 1年等
    語。
二、按道路交通管理處罰條例第3條第8款及道路交通安全規則第
    2條第1項第1款， 均明文規定該等有關道路交通管理法規所
    稱之汽車包含機器腳踏車。次按汽車駕駛人飲用酒類或其他
    類似物後其吐氣所含酒精濃度超過每公升0.25毫克者，不得
    駕車，道路交通安全規則第114條第2款亦有明定。再汽車駕
    駛人，駕駛汽車經測試檢定有酒精濃度超過規定標準者，處
    新臺幣1萬5千元以上6萬元以下罰鍰， 並當場移置保管其車
    輛及吊扣其駕駛執照1年，道路交通管理處罰條例第35條第1
    項第1款復定有明文。
三、本院經核閱相關卷證，認原裁定上開認事用法，洵無不當，
    受處分人抗告意旨仍執前詞謂警員強行將伊架出屋外，違法
    進行酒測，並請求調閱遭舉發當日之電話通聯紀錄云云。惟
    查，交通警員掣單舉發違反道路交通管理處罰條例所列之違
    規事實，本質上為行政處分，且係公務員基於職務上之權力
    ，依法就特定之具體事件所為具有公法上效果之單方行政行
    為，基於公務員所為公法上行為具有公信力之原則，該行政
    處分當可被推定為真正，是本件受處分人既未就執勤員警之
    舉發違誤提出相關證據以供調查，且依卷存證據資料亦無其
    他積極證據足資證明其有捏造事實違法取締之情事，則執勤
    員警本其維護交通秩序及安全之職責所為之上開舉發行為，
    自應受到合法及正確之推定。受處分人固辯稱警員強行將其
    架出屋外，違法進行酒測，然受處分人並未據其所述提出積
    極證據足資佐證，本院又查無其他證據可資認定，自無法依
    其片面陳述而為認定，是受處分人抗告意旨仍執陳詞，指摘
    原裁定不當，為無理由，應予駁回。至受處分人請求調閱遭
    舉發當日之電話通聯紀錄乙節，因該待證事實並無礙本件違
    規事實之認定，核無必要，附此敘明。
四、據上論結，應依道路交通案件處理辦法第26條，刑事訴訟法
    第412條，裁定如主文。
中    華    民    國    95    年    2     月    14    日
              刑事第九庭  審判長法  官  陳  筱  珮
                                法  官  趙  春  碧
                                法  官  余  仕  明
上列正本證明與原本無異。
不得再抗告。
                                書記官  林  玉  惠
中    華    民    國    95    年    2     月    15    日
                                                      Ｒ


司法院資訊處製作；財團法人民間司法改革基金會備份。
